臺灣桃園地方法院刑事判決　　　　　　　　　　　　　九十年度易字第二一九號
　　公　訴　人　臺灣桃園地方法院檢察署檢察官
　　被　　　告　乙○○○
　　輔　佐　人
　　即被告之子　甲○○
右列被告因偽造文書案件，經檢察官提起公訴（九十年度偵字第一二九三六號），本
院判決如左：
    主  文
乙○○○明知為不實之事項，而使公務員登載於職務上所掌之公文書，足以生損害於
公眾及他人，處拘役拾日，如易科罰金，以佰元折算壹日。緩刑貳年。
    事  實
一、乙○○○明知其所有坐落於桃園縣大溪鎮○○段三層小段六二０之一地號土地（
    面積０．四四四六公頃，下稱「系爭土地」），早於民國六十四年十月三十一日
    以新台幣（下同）十六萬三千九百四十元之代價售予丁○○及戊○○二人，同時
    並將土地所有權狀交付予丁○○保管，以供丁○○因無法辦理土地產權移轉之擔
    保，嗣前開土地權狀另由丁○○交付庚○○。詎乙○○○明知前開土地所有權狀
    並未遺失，竟因其欲瞭解系爭土地之過戶情形，而於八十四年三月二十一日向桃
    園縣大溪地政事務所承辦人員，謊稱上開土地所有權狀業於八十年二月一日遺失
    ，並書立切結書及申請書，使不知情之地政事務所人員將上開不實事項登載於職
    務上所掌之公文書後，由大溪地政事務所將原土地所有權狀公告作廢後，重新製
    作土地所有權狀發給乙○○○，以此方式足生損害於桃園縣大溪鎮大溪地政事務
    所文書管理之正確性及嗣後持有系爭土地所有權狀之庚○○。
二、案經庚○○告發及臺灣桃園地方法院檢察署檢察官偵查起訴。
    理  由
一、訊據被告乙○○○固對其所涉右揭明知為不實事項，而使公務員登載不實之犯行
    坦承不諱，惟辯稱：其於六十四年十月三十一日係將土地賣給丁○○、戊○○，
    並將土地所有權狀交付與丁○○，並非將土地售予庚○○等語。經查：右揭時地
    犯罪事實，除據被告為前開自白外，並有桃園縣大溪地政事務所九十年七月十二
    日九０溪地一字第九０００七六七二號函及所附書狀補給登記相關資料乙份在卷
    可稽，而被告於六十四年十月三十一日將系爭土地售予證人丁○○及戊○○二人
    ，同時設定抵押權予證人丁○○，並將土地所有權狀交付與丁○○乙節，業經證
    人丁○○、戊○○、己○○（即在場見證簽約之人）、丙○○（被告之夫）於本
    院審理中證述明確，告發人對此亦不爭執，並有同意書、耕作權讓渡書及土地登
    記簿影本各乙份附卷可稽，被告自白核與事實相符。且被告所認識者雖是將系爭
    土地所有權狀交與證人丁○○，而以前開土地所有權狀係因其保管中不慎遺失等
    不實事項向承辦之大溪地政事務所人員提出補發書狀之聲請，業如前述，顯見被
    告對前開土地所有權狀並未遺失乙節應知之甚詳，其就本件犯行顯然具有直接故
    意。是本件事證明確，被告犯行洵堪認定，應予依法論科。
二、按被告行為後，刑法第四十一條業已修正為犯最重本刑為五年以下有期徒刑以下
    之刑之罪，而受六月以下有期徒刑或拘役之宣告者，因身體、教育、職業或家庭
    之關係，執行顯有困難者，得易科罰金，並於九十年一月十日公布，於同年月十
    二日生效，是被告犯罪後法律已有變更，比較新舊法之結果，以新法有利於被告
    ，依刑法第二條第一項前段之規定，應適用最有利於被告之新法，即裁判時之刑
    法第四十一條處罰，合先敘明。
三、核被告所為，係犯刑法第二百十四條之明知不實事項使公務員登載不實罪。爰審
    酌被告犯罪之動機、目的係為圖一己便利而向大溪地政事務所申請補發土地權狀
    、犯罪之手段、被告之品行、其智識程度不高且為右揭犯行時已近七十歲高齡、
    犯罪所生之危害及其犯罪後坦承不諱之態度等一切情狀，量處如主文所示之刑，
    並諭知易科罰金折算之標準。又被告前未曾受有期徒刑以上刑之宣告，因一時失
    慮，偶罹刑典，事後已坦承犯行，深具悔意，經此刑之宣告後，應知警惕而無再
    犯之虞，本院因認暫不執行其刑為當，予以宣告緩刑二年，用啟自新。
四、被告為右揭犯行時，所認識者既係其將土地售予證人丁○○、戊○○，並將土地
    所有權狀交與證人丁○○，其所為犯行仍該當刑法第二百十四條之明知不實事項
    使公務員登載不實罪等情，業經本院為前開認定，公訴意旨所認被告係明知其於
    六十四年五月十一日將系爭土地以二十萬元售予告發人庚○○，同時並於同年十
    月間將土地所有權狀等交付與告發人保管，以供庚○○因無法辦理土地產權移轉
    之擔保乙節，容有誤會。至被告、證人丁○○二人間，是否曾有解除系爭土地之
    買賣契約之合意，而由告發人買受系爭土地之事實，抑或證人丁○○嗣後將系爭
    土地所有權轉讓予告發人，並交付土地所有權狀等情，業據被告堅詞否認，仍屬
    可疑，然此顯屬被告、告發人與證人丁○○三人間之民事糾葛，核與被告前開犯
    行之成立無礙，亦非本院所得審究之範疇，併此敘明。
據上論斷，應依刑事訴訟法第二百九十九條第一項前段，刑法第二條第一項前段、第
二百十四條，修正後刑法第四十一條第一項前段，刑法第七十四條第一款，罰金罰鍰
提高標準條例第一條前段、第二條，判決如主文。
本案經檢察官郭靜文到庭執行職務。
中      華      民      國      九十一      年      十一    月    一    日
                                臺灣桃園地方法院刑事第一庭
                                審判長法  官  吳  爭  奇
                                      法  官  陳  永  來
                                      法  官  胡  芷  瑜
右正本證明與原本無異。
如不服本判決，應於送達後十日內，向本院提出上訴狀。
                                      書記官  劉  晨  輝
中      華      民      國      九十一      年      十一    月  六    日
附錄論罪科刑法條：
中華民國刑法第二百十四條
明知為不實之事項，而使公務員登載於職務上所掌之公文書，足以生損害於公眾或他
人者，處三年以下有期徒刑、拘役或五百元以下罰金。
